【裁判字號】    89,上訴,164
【裁判日期】    890328
【裁判案由】    懲治盜匪條例等
【裁判全文】
臺灣高等法院高雄分院刑事判決                    八十九年度上訴字第一六四號
    上  訴  人
    即  被  告  乙○○
    選任辯護人  周村來  律師
                周元培
右上訴人因妨害自由等案件，不服臺灣高雄地方法院八十八年度訴字第四七七號中華
民國八十八年十月二十七日第一審判決（起訴案號：臺灣高雄地方法院檢察署八十七
年度偵字第一七二六九號），提起上訴，本院判決如左：
      主      文
上訴駁回。
      事      實
一、乙○○前於民國八十二年間，因違反麻醉藥品管理條例案件，經原審法院判處有
    期徒刑五月確定，於八十二年五月十七日執行完畢，再於八十六年間因妨害自由
    案件，經原審法院判處有期徒刑四月確定，於八十七年十二月二十八日易科罰金
    執行完畢（與後述行為未構成累犯）；竟不知悔改，於八十七年七月四日向丙○
    開口借款新台幣（下同）二十萬元，丙○答應考慮，嗣丙○於同月六日告知乙○○因手頭不方便，無法借錢給他，乙○○因懷疑丙○不願意借錢，係受丁○○之
    唆使，心生怨恨，於八十七年七月十日下午三時許，請不知情之蔡富鴻（經原審
    判決無罪確定）將之載至高雄市○○區○○路四十七巷六號四樓丁○○住處，適
    丙○亦在場，乙○○即從牛皮紙袋內取出類似真槍惟不具殺傷力之玩具手槍一把
    指向丁○○，同時向丙○及丁○○恫稱：是否丁○○向丙○亂咬耳朵，而導致丙○不願借錢，如果是的話，就對丁○○放砲等加害生命之事，恐嚇丁○○，致生
    危害於安全，而丙○則因此心生畏懼，同意借款二十萬元而行無義務之事，當場
    提領新台幣（下同）九萬元交付，餘款並於同年七月十一日上午十時許及同年同
    月十三日，分別提領五萬元及六萬元交付完畢。另乙○○意圖為自己不法之所有
    ，於同年七月二十三日上午十時許，在高雄市○○區○○路四十七巷六號地下停
    車場，以足對人之生命、身體及安全構成威脅，客觀上可供為兇器使用之梅花板
    手一把，竊取戊○○所有懸掛於自用小客車上之ＹＶ－○二一三號車牌二面，得
    手後，藏置於其高雄市○○區○○路七十一號住處旁之防火巷內，旋於同年七月
    二十五日上午十一時許，為警持台灣高雄地方法院檢察署（以下簡稱高雄地檢署
    ）檢察官核發之搜索票至上開住處執行搜索時，扣得前開贓車牌二面、梅花型板
    手一把、玩具手槍一把及玩具金屬彈殼二顆，始知上情。
二、案經戊○○訴請高雄市政府警察局左營分局移送台灣高雄地方法院檢察署檢察官
    偵查起訴。
      理      由
一、訊據上訴人即被告乙○○固不諱言有於右揭時、地，至丁○○上開住處，欲找丁○○理論為何向丙○唆稱不要借錢予其，適遇丙○及戊○○等人亦在該處等事實
    ，惟矢口否認有恐嚇、使人行無義務之事及竊盜等犯行，並辯稱：伊與丙○早即
    互有熟識，並有金錢借貸往來，前因需款周轉，乃於八十七年七月九日，經丙○
    同意調借二十萬元現金周轉，原約好於隔日即七月十日下午五時許，至丁○○上
    開住處取款，嗣因友人向伊告稱，丁○○向丙○唆稱不要借錢予其，氣憤之下，
    遂找丁○○理論，只是口氣不好，並無持槍恐嚇，丙○係依前開約定自願借給二
    十萬元；而車牌二面乃蔡富鴻所竊，其僅係為之頂罪云云。經查：
（一）被告乙○○因懷疑丙○不願意借錢，係受丁○○之唆使，心生怨恨，於八十七
      年七月十日下午三時許，請蔡富鴻將之載至高雄市○○區○○路四十七巷六號
    四樓丁○○住處，適丙○亦在場，乙○○即從牛皮紙袋內取出類似真槍惟不具
      殺傷力之玩具手槍一把指向丁○○，同時向丙○及丁○○恫稱：是否丁○○向
      丙○亂咬耳朵，而導致丙○不願借錢，如果是的話，就對丁○○放砲等加害生
      命之事，恐嚇丁○○，而丙○則因此心生畏懼，同意借款二十萬元而行無義務
      之事，當場提領九萬元交付，餘款並於同年七月十一日上午十時許及同年同月
      十三日，分別提領五萬元及六萬元交付完畢之事實，業據被害人丁○○、丙○
      證人戊○○於警訊及原審審理時一再指證甚詳（原審卷第二十六背面、第二十
      七頁正、背面、第一０二頁），另與被告同往之蔡富鴻於警訊時亦指稱被告確
      有持槍恐嚇之情節，並有玩具手槍一把扣案可稽，且該手槍經內政部警政署刑
      事警察局鑑認不具殺傷力，有該局八十七年九月七日刑鑑字第六五八四四號鑑
      驗通知書一紙附卷可參，被告辯稱未持該玩具手槍前往理論云云，自不足信。
      另被害人丁○○雖於原審審理陳稱：被告上開舉動並不害怕云云，然其於警訊
      、偵查及原審法院初訊時均一再陳稱：對於被告是時舉動感到相當害怕等語，
      且衡之常情，有人聲稱持具有殺傷力之手槍兇器在身上比劃，苟非確知該槍係
      玩具手槍，豈有面臨自身安全急迫危害仍不心生畏怖之理，顯見被害人嗣後於
      原審法院所陳，乃係迴護被告之詞，不足採憑。被告確有以玩具手槍在丁○○
      面前比劃之加害生命之事，恐嚇丁○○致生危害於安全之事實至明。
（二）又被害人丙○於警訊、偵查及原審法院審理時均證稱：被告乙○○當時將牛皮
      紙袋裝著類似手槍之物指向丁○○時，有轉頭向其質問是否係丁○○向其「咬
      耳朵」才不借錢，若不借款，將對丁○○不利等語，當時因見被告帶有兇器，
      在心生害怕之下，就去領錢借給被告等節，參以被告乙○○自承確有於當日收
      取丙○所借之九萬元，餘款則分別於八十七年七月十一日及十三日交付，所借
      金額並非一次交付，足見丙○是時原未準備借款予被告乙○○，而係見被告前
      開舉動，心生畏懼之下，迫於情勢才主動答應借款，以免橫生意外，從而，被
      告既以加害丁○○生命之事脅迫丙○，雖未將前開手槍指向丙○，然其所為仍
      足以將脅迫之惡害通知於丙○，迫使丙○行借款之無義務之事甚明。丙○嗣於
      本院調查時供稱：其之前即同意借錢給被告，當日借錢給被告，並未遭受脅迫
云云，然丙○若之前已同意借錢給被告，被告又何需持玩具手槍前往找丁○○
      理論﹖故丙○上開供詞，亦屬迴護被告之詞，不足為被告有利之證據。
（三）再被告於右揭時、地，以梅花型板手，竊取戊○○所有之車牌二面之事實，業
      據被告於警訊供稱：我以梅花板手竊取該二面車牌，因我討厭車主阿吉（指丁○○）的作風，所以才故意去竊取其車牌的（警訊卷第一頁背面），其於偵查
      時與蔡鴻富同庭應訊時亦供其承竊取該二面車牌不諱（偵查卷第二十三頁背面
      ），核與被害人戊○○（丁○○之友）指述失竊情節相符，並於被告住處旁防
      火巷內查獲該車牌二面及承租自小客車上查獲梅花型板手一把。而蔡富鴻於原
      審法院審理時亦堅詞否認有竊取前開車牌盜犯行，酌以被告係屢有前科之人，
      應知自白犯罪會受刑事追訴之嚴重性，豈有自甘刑罰，而為人頂罪之理，其辯
      稱是蔡富鴻所竊云云，無足採信，被告有竊盜犯行，至為明確。綜上所陳，本
      件被告罪證明確，犯行洵堪認定，應依法論科。
二、被告持類似真槍之玩具手槍恐嚇丁○○及迫使丙○借錢行為，核係犯刑法第三百
    零五條之恐嚇危害安全罪及同法第三百零四條第一項之以脅迫方法，使人行無義
    務之事罪，甲訴人認被告脅迫丙○借款之行為，係犯懲治盜匪條例第五條第一項
    第一款之罪，然被告之前有向丙○借款，因丙○後來拒絕，懷疑丙○不願意借錢
    ，係受丁○○之唆使，乃至丁○○住處，適丙○亦在場，被告取出類似真槍惟不
    具殺傷力之玩具手槍一把指向丁○○，同時向丙○及丁○○恫稱：是否丁○○向
    丙○亂咬耳朵，而導致丙○不願借錢，如果是的話，就對丁○○放砲等加害生命
    之事，恐嚇丁○○，而丙○則因此心生畏懼，始同意借款二十萬元而行無義務之
    事，並當場提領九萬元交付，為丁○○、丙○於警訊時即供述甚詳，故被告當日
    持槍係要找丁○○理論，並非要去脅迫丙○，因丙○恰好在場，見丁○○生命遭
    受威脅，而同意借款，被告對丙○並無強盜之不法所有意圖，彰彰甚明，起訴盜
    匪法條尚有未洽，應予變更。又按梅花型板手乃足以對人之生命、身體及財產構
    成威脅，客觀上足為兇器使用之物，被告持以行竊，核係犯同法第三百二十一條
    第一項第三款之攜帶兇器竊盜罪。被告一行為同時觸犯恐嚇罪及使人行無義務之
    事罪，應從一重罪，以刑法第三百零四條第一項以脅迫使人行無義務之事罪論處
    。又與攜帶兇器竊盜罪間，犯意各別，行為互異，所犯構成要件亦不相同，應分
    論併罰。甲訴人雖對被告恐嚇丁○○生命安全之事實，未於起訴書及，然此部
    分與妨害丙○自由部分，有想像競合犯裁判上一罪關係，為起訴效力所及，本院
    應併予審理。
三、原審因認被告犯上述之罪，而適用刑法第三百零四條第一項、第三百零五條、第
    三百二十一條第一項第三款、第五十五條、第五十一條第五款、第三十八條第一
    項第二款、罰金罰鍰提高標準條例第一條前段之規定，並審酌被告前於八十二年
    間，因違反麻醉藥品管理條例案件，經原審法院判處有期徒刑五月確定，於八十
    二年五月十七日執行完畢，再於八十六年間因妨害自由案件，經原審法院判處有
    期徒刑四月確定，於八十七年十二月二十八日易科罰金執行完畢，有被告全國前
    案紀錄表在卷足資，雖與本案未構成累犯，然其素行非佳，本件僅因借款不遂即
    貿然尋仇鬥狠、所生之危害非輕，惟念其犯後與被害人丙○達成和解，有和解書
    一份在卷可參及犯罪後仍矯飾部分犯行等一切情狀，分別量處以脅迫使人行無義
    務之事部分有期徒刑四月，攜帶兇器竊盜部分處有期徒刑七月，並定應執行刑為
    有期徒刑十月。另說明扣案之玩具手槍一把及梅花型板手一把，均為被告所有且
    供犯罪所用之物，應依同法第三十八條第一項第二款規定沒收。至玩具金屬彈殼
    二顆，係在被告住處旁防火巷內查獲，並無證據足資證明被告持以犯罪，不予宣
    告沒收。其認事用法，並無不合，量刑亦屬適當，被告上訴意旨否認犯罪，指摘
    原判決不當，為無理由，應予駁回。
據上論結，應依刑事訴訟法第三百六十八條，判決如主文。
本案經檢察官林炳雄到庭執行職務。
中    華    民    國     八十九     年       三       月     二十八     日
                              臺灣高等法院高雄分院刑事第七庭
                                  審判長法官  郭雅美
                                        法官  黃憲文
                                        法官  王光照
右正本證明與原本無異。
檢察官對妨害自由部分如不服本判決，應於判決送達後十日內向本院提出上訴狀，其
未述理由者並應於提出上訴狀後十日內向本院補提理由書（應附繕本)。
被告不得上訴。
                                      書記官  謝永祥
中    華    民    國     八十九     年       三       月     二十九     日
附錄：本判決論罪科刑法條：
刑法第三百零四條第一項
以強暴、脅迫使人行義務之事或妨害人行使權利者，處三年以下有期徒刑、拘役或三
百元以下罰金。
刑法第三百零五條
以加害生命、身體、自由、名譽、財產之事，恐嚇他人致生危害於安全者，處二年以
下有期徒刑、拘役或三百元以下罰金。
刑法第三百二十一條第一項第三款
犯竊盜罪而有左列情形之一者，處六月以上五年以下有期徒刑：
攜帶兇器而犯之者
                                                                        Ｂ


司法院資訊處製作；財團法人民間司法改革基金會備份。
